【裁判字號】    92,上易,721
【裁判日期】    920611
【裁判案由】    竊盜
【裁判全文】
臺灣高等法院高雄分院刑事判決                九十二年度上易字第七二一號
    上  訴  人  臺灣高雄地方法院檢察署檢察官
    被      告  乙○○
右上訴人因被告竊盜案件，不服臺灣高雄地方法院九十一年度易字第三八三三號中華
民國九十二年三月十八日第一審判決（起訴案號：臺灣高雄地方法院檢察署九十年度
偵字第六八九六號），提起上訴，本院判決如左：
    主  文
上訴駁回。
    理  由
一、公訴意旨略以：被告乙○○意圖為自己不法之所有，於民國九十年九月二十四日
    下午四時許，在高雄縣林園鄉○○○路五十五號前，以不明方法破壞被害人甲○
    ○停放在該處車牌號碼ＹＱ─五六三九號自用小客車之車窗後，竊取置於該車右
    前座皮包內之支票一張（付款人中興商業銀行鳳山分行、帳號一六─○一─一
    一四二號、票號ＱＴ0000000號、面額新台幣（下同）十萬元、發票人甲
    ○○），得手後，於同年十月十五日，將該支票存入高新銀行小港分行代為提示
    付款，因甲○○已於同年十月十二日申請掛失止付，上開支票因而遭到退票，始
    由高雄市票據交換所函請高雄縣警察局查獲，因認被告乙○○涉犯刑法第三百二
    十條第一項之竊盜罪嫌等語。
二、按犯罪事實應依證據認定之，無證據不得推定其犯罪事實；又不能證明被告犯罪
    者，應諭知無罪之判決，刑事訴訟法第一百五十四條及第三百零一條第一項分別
    定有明文。又按刑事訴訟法上所謂認定犯罪事實之證據，係指足以認定被告確有
    犯罪行為之積極證據而言，如未能發現相當證據或證據不足以證明，自不能以推
    測或擬制之方法，以為裁判基礎，最高法院二十九年上字第三一五號及四十年
    台上字第八十六號分別著有判例可資參照。復按刑事訴訟上證明之資料，無論其
    為直接或間接證據，均須達於通常一般之人均不致有所懷疑，而得確信其為真實
    之程度，始得據為有罪之認定，若其關於被告是否犯罪之證明未能達此程度，而
    有合理懷疑之存在，致使無從形成有罪之確信，根據「罪證有疑，利於被告」之
    證據法則，即不得遽為不利被告之認定，亦有最高法院七十六年度臺上字第四九
    八六號判例可資參照。
三、本件公訴人認被告乙○○涉犯刑法第三百二十條第一項之竊盜罪嫌，無非以被害
    人甲○○之指訴及高雄市票據交換所函文、掛失止付票據提示人資料查報表、支
    票及退票理由單、遺失票據申報書各一紙附卷為證，又被告初於警訊時供稱係由
    綽號「阿修」之男子所交付用以抵償賭債，嗣於偵查中則改稱係綽號「小台」之
    男子所交付，供述不一，且與常情相悖等語，為其論據。訊據被告固坦承其有將
    付款人中興商業銀行鳳山分行、帳號一六─○一─一一四二號、票號ＱＴ二九
    四八七號、面額十萬元、發票人甲○○之支票一張，於九十年十月十五日存入高
    新銀行小港分行代為提示付款，嗣未獲兌現之事實，惟堅決否認有何竊盜犯行，
    辯稱：該支票不是伊所竊取，係由綽號「阿修」之男子交付用以抵償賭債，而綽
    號「小台」之男子與「阿修」熟識，故於支票遭退票後，伊將該支票交給「小台
    」幫忙處理等語。
四、經查：
  (一)被告向高新銀行小港分行提示之上開支票，係被害人甲○○於九十年九月二十四
    日下午四時許，在高雄縣林園鄉○○○路五十五號前，置於停在該處之上開自小
    客車內所失竊，經掛失止付，故未獲兌現等情，已據被害人甲○○於警訊指述甚
    詳，並有高雄市票據交換所九十一年一月十七日高市票交業乙字第一二七號函、
    掛失止付票據提示人資料查報表、支票及退票理由單、遺失票據申報書各一紙附
    卷可稽（見警卷及原審卷第八一、八二頁），固堪認上開支票確係竊盜財產犯罪
    之贓物無訛。惟被害人甲○○之上開指述，僅能證明其有被竊該支票之事實，並
    不能證明係被告竊盜該支票；且其於原審審理時證稱：失竊當日曾去派出所報案
    ，並向附近西藥房調閱監視錄影帶，但只能看出係遭二男子持不詳工具打破上開
    自小客車車窗玻璃後所竊，看不清竊賊之年齡及長相，故不能確認被告是否為監
    視錄影帶中之竊賊等語（見原審卷第一一一、一一二頁），自難以其不明確之證
    述，作為被告論罪之不利認定。而上開高雄市票據交換所函文、掛失止付票據提
    示人資料查報表、支票及退票理由單、遺失票據申報書，僅係被害人遭竊後掛失
    止付之文件及被告提示失竊支票之資料，亦不得執為被告涉犯本件竊盜罪之積極
    證據，是公訴人所為上開舉證，仍未足致通常一般之人均不致有所懷疑，而得確
    信其為真實之程度。
  (二)又被告於九十年十月十五日，將該支票存入高新銀行小港分行代為提示付款，因
    被害人甲○○已將上開支票掛失止付，由高雄市票據交換所函請高雄縣政府警察
    局偵辦後，旋於同年十月十八日至高雄縣政府警察局林園分局接受訊問，其於警
    訊中供稱：上開支票係於九十年九月底，在高雄市○○路與新田路附近民宅賭博
    ，由綽號「阿修」之男子所交付用以抵償賭債，九十年十月十五日高新銀行小港
    分行通知我退票後，我將領回之該支票拿到高雄市○○路與新田路附近民宅交給
    綽號「小台」之男子，因我不知如何聯絡「阿修」，「小台」說要幫我聯絡，所
    以我就將支票交給「小台」等語（見原審卷第八七至八九頁警訊筆錄），核與其
    於偵查中及原審審理時供稱：上開支票是我在高雄市○○區○○路友人家與「阿
    修」合夥賭博，共輸了十幾萬元，「阿修」拿上開面額十萬元支票及三萬元現金
    給我，我不知道如何聯絡「阿修」等語（見偵查卷第五頁反面、原審卷第十四至
    十九頁），大致相符，是公訴人認被告於警、偵訊之供述前後不一，尚有誤會。
    而被告自不熟識之「阿修」之男子處收受面額十萬元之上開支票，且未要求「阿
    修」背書，雖與常情有悖，其支票之來源甚為可疑，惟在查無其他積極證據足資
    證明被告有公訴人所指之竊盜犯行之情形下，揆諸首揭判例意旨，即不能以推測
    或擬制之詞，作為被告論罪之依據。
伍、綜上所述，依現存之直接、間接證據，公訴人所為被告竊盜罪嫌之證明，仍未足
    致通常一般之人均不致有所懷疑，而得確信其為真實之程度，依前開說明，自不
    得為被告不利之認定。此外，復查無其他積極證據足資證明被告有何公訴人所指
    之竊盜犯行，自屬不能證明被告犯罪。原審以不能證明被告犯罪，而為被告無罪
    之判決，於法並無不合。檢察官上訴，仍執前詞，指摘原判決不當，求為有罪之
    判決，為無理由，應予駁回。至被告向綽號「阿修」之男子取得上開支票，是否
    涉有收受來源不明之贓物罪嫌，因與公訴人起訴之竊盜罪，非屬同一社會事實，
    無從逕予變更法條予以判決，應由公訴人另為適法之處理，附此敘明。
據上論斷，應依刑事訴訟法第三百六十八條，判決如主文。
本案經檢察官朱文彬到庭執行職務。
中    華    民    國      九十二      年      六      月     十一   日
                              臺灣高等法院高雄分院刑事第八庭
                                  審判長法官  郭雅美
                                        法官  江泰章
                                        法官  裕斗
右正本證明與原本無異。
不得上訴。
                                  法院書記官  吳福連
中    華    民    國  九十二      年      六      月    十一    日


司法院資訊處製作；財團法人民間司法改革基金會備份。
